臺灣臺中地方法院民事判決　　　　　　　 96年度婚字第168號
原　　　告　甲○○○○○○
訴訟代理人　劉喜律師
被　　　告　乙○○
上列當事人間請求離婚事件，經本院於中華民國96年5月29日言
詞辯論終結，判決如下：
    主      文
准原告與被告離婚。
訴訟費用由被告負擔。
    事實及理由
壹、原告起訴主張：兩造於民國68年7月11日結婚，現婚姻關係
    尚存續中。婚後半年被告即冷落對待原告，兩造感情漸生裂
    痕，後被告之父出資供兩造開設鐵工廠，初小有所成，被告
    即開始進出聲色場所，漸對事業疏於經營，且經常於酒後對
    原告施以暴力行為，或拳打腳踢、或大吼大叫，原告猶如被
    告之出氣筒，嗣被告怠於工作，原告不得已一肩扛起工廠工
    作，然被告不務正業花用無度，經常有債權人前來催債，被
    告卻置身事外，嗣因花費龐大，兩造忍痛將工廠渡讓，惟自
    此被告性情丕變，經常多日不返家，或加劇對原告之暴力行
    為，如於夜間將子女叫起，命子女於一旁觀看被告毆打原告
    ，如抓原告撞牆、以皮帶抽打等，歷經數年時光。終於80年
    12月3日原告上完大夜班返家，被告無故反鎖家門不讓原告
    進入，原告叫門不應，悲從中來，放聲大哭，被告仍不置理
    ，自此原告離開兩造共同生活地，另覓他處定居，分居迄今
    已逾15年，期間被告未曾來探視或要求原告返家，甚至將家
    中電話更換。而原告受有被告長期不堪同居之虐待，且分居
    多年，雙方形同陌路，兩造婚姻因可歸責於被告之上開行為
    ，顯生重大裂痕，難以繼續維持亦無回復婚姻之希望，為此
    爰併依民法第1052條第1項第3款、第2項之規定，訴請准予
    離婚等語。並聲明：如主文所示。
貳、被告則以：並無毆打原告及將原告趕出家門之行為，原告於
    80年間遷出後，被告亦未不讓原告返家同住，原告離家之後
    ，未曾探視子女，至於將電話號碼更改，是因為搬家之故，
    並非針對原告；共同生活期間，被告如有外出喝酒、賭博都
    會帶原告同去，原告本身亦有賭博習性，每期簽注大家樂均
    逾新臺幣（下同）20萬甚至4、50萬元，並花光被告之財產
    等語資為抗辯。並聲明：原告之訴駁回。
參、得心證之理由：
  一、原告主張其與被告於68年7月11日結婚，現婚姻關係尚存
      續中，兩造早於80年12月3日即分居迄今之事實，業據原
      告提出戶籍謄本2件為證，並經證人即兩造之子女游稜絢
      於本院96年5月29日行言詞辯論時證述明確，復為被告所
      不爭執，應堪信為真正。
  二、原告另主張被告婚後經常對其施以前揭暴力行為，並將原
      告趕出家門，兩造因此分居迄今等事實，則為被告否認，
      並以前詞置辯。惟查：證人游稜絢於本院前揭期日時證稱
      ：「（80年12月3日有無看到你母親要進入家裡進不來？
      情形如何？）我媽媽要打開門打不開，裡面的鎖被用鐵絲
      纏繞起來，我爸爸不准我們小孩上學，我媽媽在外面叫一
      直哭，我爸爸一直趕我媽媽走；「（你媽媽有無要求你們
      開門？）有，但是我爸爸不准」；「（當時你爸爸有無叫
      你媽媽以後不要再回來？）有」；「（那天之前有無看過
      你爸爸罵你媽媽？）有，有時我爸爸會用三字經罵我媽媽
      ，也有打我媽媽，也有拉我媽媽的頭髮，我爸爸常常用三
      字經罵我媽媽，我有看過爸爸打我媽媽3、5次，我有看過
      我爸用鐵條，也有抓我媽媽撞牆壁，也有拳打腳踢過」；
      「（你爸爸打你媽媽或罵你媽媽的時間多久？）大概半個
      小時」；「（你媽離家後，你爸有無禁止你與你媽媽來往
      ？）有」等語。而游稜絢為兩造之女，誼屬至親，殆無虛
      構事實攀誣被告之理，其所為證詞之可信憑性甚高；且游
      稜絢長期與兩造共同生活，就兩造間日常生活相處上之衝
      突及爭執情形，知之甚稔，所為證詞復無從以其他證據方
      法代替，本院認其所為上開不利於被告之證詞，應可採取
      。是依游稜絢之上開證詞所示，原告該部分之主張，亦屬
      實在，被告所辯，洵無足採。
  三、按有民法第1052條第1項以外之重大事由，難以維持婚姻
      者，夫妻之一方得請求離婚，但其事由應由夫妻之一方負
      責者，僅他方得請求離婚，民法第1052條第2項定有明文
      。次按民法第1052條第2項規定之立法意旨，在符合現代
      多元化社會之需要，使裁判離婚之事由較富彈性，其判斷
      之標準為婚姻是否已生破綻而無回復之希望，而婚姻是否
      已生破綻無回復之希望，不可依主觀的標準，即從原告已
      喪失維持婚姻意欲之主觀面加以認定，而應依客觀之標準
      ，即難以維持婚姻之事實，是否已達倘處於同一境況，任
      何人均將喪失維持婚姻意欲之程度而定（最高法院94 年
      度台上字第115號判決意旨參照）。至於婚姻如有難以維
      持之重大事由，於夫妻雙方就該事由均須負責時，應比較
      衡量雙方之有責程度，僅責任較輕之一方得向責任較重之
      他方請求離婚，如雙方之有責程度相同，則雙方均得請求
      離婚，始符民法第1052條第2項規定之立法本旨（最高法
      院95年度第5次民事庭會議決議參照）。再按婚姻係男女
      以終生生活為目的之共同生活關係，此共同生活體，須夫
      妻共同經營生活，倘事實上已經分居各自獨立生活多年，
      雙方誠摰互信之感情基礎，已經不復存在，依一般人之生
      活經驗，顯然難期修復，雙方共同生活的婚姻目的已經不
      能達成，而其事由之發生，依一般社會感情，尚難認為應
      完全歸責於夫妻之一方時，應可認係民法第1052條第2項
      所定難以維持婚姻之重大事由，而准許夫妻雙方為離婚之
      請求，否則，勉強維持婚姻之形式，反而會對雙方各自追
      求幸福生活之機會造成不必要之限制。
  四、婚姻乃一男一女之兩性結合，以組織家庭，共同生活為目
      的，須夫妻雙方互助、互愛、互信、互敬、相互包容、扶
      持，遇事則應理性溝通、求取共識，始能協力完成一段美
      滿之婚姻與家庭生活，惟被告卻於婚姻關係存續期間，經
      常以暴力行為施加原告身上，其中如徒手毆打、抓原告撞
      牆、以皮帶抽打等，甚至將原告逐出家門，造成前開促成
      兩造夫妻生活圓滿幸福之基礎破毀，顯見兩造婚姻早已產
      生重大破綻；另兩造分居迄今已逾15年，分居期間無任何
      夫妻生活，彼此互無往來，婚姻中夫妻彼此扶持之特質已
      蕩然無存，兩造經長期分離，已無情感，對於彼此之生活
      情況完全不瞭解，渠等之間僅存夫妻之名，而無夫妻之實
      ，顯與夫妻成立之本質有違；現原告訴請離婚，被告於本
      院96年5月29日行辯論時亦陳稱：只要原告把花掉被告之
      金錢及扶養子女之費用返還給被告，被告同意離婚等語，
      足見被告僅在意婚姻生活中其金錢付出，對原告離去與否
      毫無珍惜之意，兩造主觀上均已無維繫婚姻之意欲，亦可
      認定。執此，兩造間之婚姻非但已生重大破綻且無回復之
      希望，任何人處於原告同一情況下，均不願繼續維持婚姻
      生活，並堪信本件兩造間確有難以維持婚姻之重大事由存
      在。至於被告所辯：共同生活期間，被告如有外出喝酒、
      賭博都會帶原告同去，原告本身亦有賭博習性，致花光被
      告財產一節，姑不論是否屬實，惟此部分婚姻發生破綻之
      原因，既係兩造共同造成，相較於前揭事由，尚難認可歸
      責於原告之事由大於被告。從而，原告依民法第1052 條
      第2項請求判決離婚，洵屬正當，應予准許，爰判決如主
      文第1項所示。
  五、原告就離婚訴訟部分，係併依民法第1052條第1項第3款及
      同條第2項之規定為請求，此種起訴之形態，謂之重疊的
      訴之合併，訴訟標的雖有數項，而僅有單一之聲明，法院
      應就所主張之數項標的逐一審判，如其中一項請求為有理
      由，即可為原告勝訴之判決，就他項標的無須更為審判（
      最高法院著有88年度台上字第1127號、86年度台上字第
      997號、85年度台上字第1158號、83年度台上字第1076號
      、71年度台上字第238號判決參照），則原告依民法第10
      52條第2項之規定所為之請求，既經本院為勝訴之判決，
      就其另依民法第1052條第1項第3款之規定，所為同一內容
      之請求，本院即毋庸再予判決。
  六、本件事實已臻明確，兩造其餘攻擊防禦及證據調查，均與
      本案之判斷不生影響，自勿庸一一審酌論列，併此敘明。
肆、訴訟費用負擔之依據：民事訴訟法第78條。
中　　華　　民　　國　　96　　年　　6　　月　　26     日
                  家事法庭    法　官　劉長宜
以上正本係照原本作成。
如對本判決上訴，須於判決送達後20日內向本院提出上訴書狀（
須附繕本）。
中　　華　　民　　國　　96　　年　　6　　月　　26 　　日
                    　　　　　書記官
